臺灣高雄地方法院刑事判決　　　　　　　　　　　　九十三年度交簡上字第四五號
　　公　訴　人　臺灣高雄地方法院檢察署檢察官
　　上　訴　人　乙○○
　　即　被　告
右列上訴人因傷害案件，不服本院高雄簡易庭九十三年一月十三日九十二年度交簡字
第一九四五號簡易判決（聲請簡易判決處刑案號：臺灣高雄地方法院檢察署九十二年
度偵字第五四一五號）提起上訴，本院管轄第二審之合議庭判決如左：
    主  文
原判決撤銷。
乙○○無罪。
    理  由
一、公訴意旨略以：被告乙○○於民國九十一年十二月二十一日十四時二十三分許，
    駕駛車牌號碼七Ｍ─四四一二號自用小客車，沿高雄縣鳳山市○○路由北往南方
    向行駛，途經高雄縣鳳山市○○路與文濱街口處時，應注意汽車行駛時，駕駛人
    應注意車前狀況，隨時採取必要安全措施，且該處為未設置號誌之交叉路口，其
    應特別警戒車前狀況，以避免危害，而依當時情形，又無不能注意之情形，竟疏
    於注意，貿然前行，適告訴人甲○○於是時騎乘車牌號碼ＺＸＫ─０五七號輕機
    車沿文濱街由東往西方向行駛而來，亦疏未注意支線道車應讓幹線道車先行即貿
    然通過路口，甲○○所騎機車車頭即撞及乙○○駕駛之七Ｍ─四四一二號自用小
    客車左前車門，隨而人車倒地，受有頭部外傷併硬腦膜上出血、右臉撕裂傷、右
    肩胛骨骨折、右第八、九節肋骨骨折及右顏面骨骨折傷等傷害。
二、按犯罪事實應依證據認定之，無證據不得推定其犯罪事實；又不能證明被告犯罪
    者，應諭知無罪之判決；刑事訴訟法第一百五十四條、第三百零一條第一項分別
    定有明文。所謂證據，須適於為被告犯罪事實之證明者，始得採為斷罪資料，如
    未能發現相當證據，或證據不足以證明，自不能以推測或擬制之方法，以為裁判
    基礎（最高法院五十三年台上字第二七五○號、四十年台上字第八十六號判例參
    照）。此外，告訴人之指訴，係以使被告判罪處刑為目的，故多作不利於被告之
    陳述，自不得以其指訴為被告犯罪之唯一證據，若以之為證據方法，必其指訴，
    無有瑕疵，且查與事實相符，始得資為判決之基礎。（最高法院八十四年度台上
    字第五三六八號、七十九年度台上字第三九二三號判決可資照）
三、本件公訴人認被告乙○○涉犯過失傷害罪嫌，係以被告之供述、告訴人之指訴、
    長庚紀念醫院診斷證明書、道路交通事故調查報告表、台灣省高屏澎區車輛行車
    事故鑑定委員會高屏澎鑑字第九二０六三九號鑑定意見書、臺灣省車輛行車事故
    覆議鑑定委員會九十二年七月二十四日回函及現場蒐證相片十三張，為其論斷之
    依據，認被告因疏於注意車前狀況，對於本件車禍之發生具有過失，涉犯刑法第
    二百八十四條第一項前段之過失傷害罪。訊據被告固未否認於前揭時、地駕駛車
    牌號碼七Ｍ－四四一二號自小客車與告訴人所騎乘之機車發生碰撞，而告訴人因
    此受有頭部外傷併硬腦膜上出血、右臉撕裂傷、右肩胛骨骨折、右第八、九節肋
    骨骨折及右顏面骨骨折傷等傷害之事實，然堅決否認對於車禍之發生有過失，辯
    稱：(一)、被告之自小客車是行駛於幹線道，所以告訴人應讓被告車輛先行，本件
    車禍發生之原因應係支線道的車輛未讓行幹線道的車輛所致。(二)、告訴人是自被
    告左方出現，並非出現在伊前車之狀況。(三)、本件撞擊點為被告自小客車左前車
    門與被害人之機車車頭，而非被告自小客車車頭與告訴人發生碰撞，故本件應是
    被害人來撞伊。(四)、車禍發生當時被告已經超過道路的中線，告訴人貿然行駛該
    地點，此左方突然的來車，並不在被告注意義務範圍內，而被告亦無注意之可能
    性。(五)、被告之煞車痕為六．六公尺，速度應該只有三十幾公里，並沒有超速，
    且進入該路口之前有減速慢行等語。
四、九十一年十二月二十一日下午二時二十三分許，被告駕駛自小客車沿高雄縣鳳山
    市○○路內側快車道由北往南方向行駛，行經高雄縣鳳山市○○路與文濱街口時
    ，與沿高雄縣鳳山市○○街由東往西方向行駛，告訴人所騎乘之車號ＺＸＫ─０
    五七號輕型機車發生碰撞，告訴人因該車禍受有頭部外傷併硬腦膜上出血、右臉
    撕裂傷、右肩胛骨骨折、右第八、九節肋骨骨折及右顏面骨骨折傷等傷害之事實
    ，為被告所自承，核與告訴人指訴之情節相符，並有警卷所附長庚醫院診斷證明
    書可憑，固堪信告訴人確因該車禍受有前開傷害，然不得以此謂被告就本件車禍
    發生當然具有過失。
(一)、按汽車行駛至交岔路口，其行進、轉彎，應依左列規定：....... 二、車輛行至
    無號誌或號誌故障而無交通警察指揮之交岔路口，支線道車應暫停讓幹線道車先
    行。道路交通安全規則第一百零二條第二款定有明文。經查：本件車禍發生地點
    之高雄縣鳳山市○○路係四線南北向之道路，快車道寬三點六公尺、慢車道寬三
    點七公尺；鳳山市○○街則為東西向之四線道，快車道寬三點六公尺、慢車道則
    寬三點六公尺等事實，業經警卷所附道路交通事故調查報告表及事故現場圖載明
    ，又文龍路與文濱街之交叉路口並未設置號誌之事實，亦經證人即至現場處理本
    件車禍之員警王文誠證述屬實，是本件車禍發生路口之文龍路應為幹線道、文濱
    街則為支線道，且該路口並未設有交通號誌，堪予認定。又車禍發生之後，雙方
    車輛受損狀況為被告自小客車之左前車門凹陷、左前門玻璃破損及告訴人之機車
    車頭全毀之事實，亦經前開道路交通事故調查報告表載明，是車禍發生之瞬間，
    係告訴人之機車車頭撞上被告自小客車之左前車門之情，亦堪認定。再參以證人
    即告訴人甲○○於本院審理時證稱：「當天行駛於文濱街東向西的方向，走到文
    龍路口要過馬路時，看到文龍路上北向南方向有一些機車，沒有印象看到自小客
    車，看了一下覺得當時我可以通過，騎乘到文龍路安全島時，就被刷出去，再來
    我就沒印象」等語（見本院九十三年四月二十七日審判筆錄）。足見行駛於支線
    道之告訴人於進入前開路段之交岔路口前，並未暫停讓幹線道車上被告之自小客
    車先行甚明。
(二)、再者，本件車禍發生後，被告自小客車靜止於文龍路北往南方向越過文濱街之快
    車道，左前輪距離其左方之中央分隔島一點九公尺、左後輪則距該分隔島一點六
    公尺；告訴人之機車則車頭朝北，靜止於該十字路口文濱街橫越文龍路中央分隔
    島之位置，後輪距離其南側文龍路中央分隔島九點六公尺，顯見二車撞擊之地點
    位於文龍路北往南方向快車道與文濱街快車道之交會點，車禍發生之時，被告之
    自小客車與告訴人之機車恰通過該路口之中心位置。又據警卷所附事故現場圖之
    記載，被告與告訴人車輛之行進方向於車禍發生前均無任何煞車痕跡，車禍發生
    後，被告之自小客車則在文龍路越過文濱街處留有長六點六公尺之煞車痕，參以
    雙方車輛之撞擊點在被告自小客車之左前車門及告訴人之機車車頭，業如前述，
    是被告與告訴人表示車禍發生之前未見對方來車，固堪採信，但本件被告對於告
    訴人所受之傷害有無過失，仍應審究車禍發生前，告訴人之車輛是否屬被告所應
    注意、能注意之範圍。本院審諸前述雙方車輛碰撞時之撞擊位置，認為事故發生
    時，告訴人之機車係位於被告車輛之左前車門附近，反之，被告之自小客車則位
    於告訴人之機車正前方，是案發之時，係被告之車輛先到達事故發生之定點，應
    堪認定。
(三)、按車輛行經無號誌之交岔路口，應減速慢行，作隨時停車之準備，又汽車行駛時
    ，駕駛人應注意車前狀況，並隨時採取必要之安全措施，道路交通安全規則第九
    十三條第一項第四款、第九十四條第三項分別定有明文。且所謂之「車前狀況」
    並非僅侷限於駕駛人行駛車道前之狀況，應包括該全部之狀況，是不論為幹線道
    或支線道之車輛，均應注意交叉路口左右兩側之狀況無誤後，始得進入該交叉路
    口，固無疑問。然被告有無違反前開規定，需否負過失傷害之責，尚須審酌被告
    車輛進入十字路口之前，告訴人來車是否業已出現在被告車前而為被告所得注意
    之範圍，以及被告進入前開十字路口時，有無減速作隨時停車之準備等事實，而
    該等事實則需參酌車禍發生時被告與告訴人之行車速度為何始得認定被告有否應
    注意、能注意而未注意之情事。本件車禍發生之瞬間，被告之車輛先到達事故發
    生之定點既如前述，在缺乏積極證據足以證明車禍發生前告訴人之車輛已進入文
    濱路與文龍路口為被告得以注意範圍之情況下，又難逕行排除被告所稱，伊進入
    前開路口時根本未看見告訴人車輛之可能，則被告辯稱伊行至案發地點告訴人突
    然出現在伊車左前車門附近而不及防備之詞即非全然不足採。職是，本件既無從
    證明車禍生之前，告訴人之行車狀況即屬被告得以注意之範圍，且被告對於突然
    出現在伊車左前車門位置之告訴人機車又無注意之可能，自難以車禍發生之結果
    ，逕認被告未採取任何安全措施而有過失。台灣省高屏澎區車輛行車事故鑑定委
    員會鑑定意見未慮及被告自小客車左前車門遭告訴人機車撞及之事實，逕認被告
    有疏於注意車前狀況之過失，容有誤會。
(四)、綜上所陳，告訴人受有前開傷害及告訴人與被告於前揭時、地發生車禍之情固然
    屬實，然無積極證據證明被告就本件車禍之發生具有過失，自難單以車禍發生之
    事實，遽認被告有過失傷害之犯行，既不能證明被告犯罪，自應為無罪之諭知，
    以昭公允。原審未查，遽為上訴人即被告有罪之諭知，被告上訴意旨否認有過失
    傷害之犯行，指摘原判決不當，為有理由，應由本院將原判決撤銷改諭知無罪之
    判決。
五、另按檢察官聲請以簡易判決處刑之案件，經法院認為有第四百五十一條之一第四
    項但書之情形者，應適用通常訴訟程序審判之。刑事訴訟法第四百五十二條定有
    明文。又按對於簡易判決之上訴，準用刑事訴訟法第三編第一章及第二章之規定
    ，管轄第二審之地方法院合議庭受理簡易判決上訴案件，應依通常程序審理。其
    認案件有刑事訴訟法第四百五十二條之情形者，應撤銷原判決，逕依通常程序為
    第一審判決。法院辦理刑事訴訟簡易程序案件應行注意事項第十四項亦定有明文
    。本件原審依承辦檢察官聲請簡易判決處刑，對被告以傷害罪論罪科刑，經本院
    撤銷原判決，改判被告無罪，已詳如前述，足認檢察官聲請簡易判決處刑為不適
    當，而有刑事訴訟法第四百五十一條之一第四項但書第三款之情形，故依前揭規
    定，應由本院合議庭逕依通常程序審理後，自為第一審判決，檢察官如不服本判
    決，仍得於法定上訴期間內，向管轄之第二審法院提起上訴，附此敘明。
據上論斷，應依刑事訴訟法第四百五十五條之一第一、三項、第三百六十九條第一項
前段、第三百六十四條、第三百零一條第一項，判決如主文。
中      華      民      國    九十三    年      五      月      七      日
                                  臺灣高雄地方法院刑事第十庭
                                      審判長      法  官    李璧君
                                                  法  官    吳志豪
                                                  法  官    卓立婷
右正本證明與原本無異。
如不服本判決，應於判決送達後十日內，向本院提出上訴狀。
                                                  書記官    李春慧
中      華      民      國    九十三    年      五      月      二十八  日
